【裁判字號】    92,家上易,2
【裁判日期】    920930
【裁判案由】    夫妻剩餘財產分配
【裁判全文】
台灣高等法院高雄分院民事判決  九十二年度家上易字第二號
  上  訴  人  甲○○
  訴訟代理人  曾慶雲律師
  被 上 訴人  乙○○
當事人間請求夫妻剩餘財產分配事件，上訴人對於中華民國九十二年二月二十五日臺
灣屏東地方法院九十一年度家訴字第三八號第一審判決提起上訴，本院於民國九十二
年九月十七日言詞辯論終結，茲判決如下：
    主      文
上訴駁回。
第二審訴訟費用由上訴人負擔。
    事實及理由
一、本件上訴人主張：兩造於民國七十三年六月二十七日結婚，未約定夫妻財產制，
    依民法第一千零五條規定以法定財產制為其夫妻財產制。被上訴人於婚姻關係存
    續中即七十七年九月十七日以其名義買受坐落屏東縣麟洛鄉○○段四五０－八六
    二號、四五０－八六四號、四五０－八六五號、000－0000號、000－
    0000號等五筆土地（以下簡稱系爭五筆土地），嗣兩造於八十九年十月十三
    日簽立離婚協議書（以下簡稱系爭離婚協議書）協議離婚，並辦妥離婚登記，離
    婚當時上訴人並無財產，依民法第一千零三十條之一規定，得請求分配上開系爭
    五筆土地價值之二分之一，而上開系爭五筆土地之九十一年公告現值為新台幣（
    下同）三百三十二萬七千一百七十元；扣除兩造於婚姻關係中被上訴人所負之債
    務二百萬元後，剩餘一百三十二萬七千一百七十元，被上訴人應給付上訴人上開
    金額二分之一即六十六萬三千五百八十五元，及自九十一年十一月十三日起至清
    償日止，按週年利率百分之五計算之利息。上訴人聲明：求為判決：（一）原判
    決廢棄。（二）被上訴人應給付上訴人六十六萬三千五百八十五元，及自九十一
    年十一月十三日起至清償日止，按週年利率百分之五計算之利息。（三）訴訟費
    用由被上訴人負擔。
二、被上訴人則以：兩造於離婚時，就財產之分配已達成協議，且上訴人已拋棄剩餘
    財產之分配請求權。又被上訴人於兩造婚姻關係存續中，所負之債務為二百九十
    四萬元，且被上訴人於八十八年九月十七日向第三人梁善堂借款二十萬元，用以
    償還八十六年間因口蹄疫發生時被上訴人所欠之債務，另於八十九年九月四日為
    償還上訴人積欠第三人廖添壽十萬元，而於八十九年九月初向第三人林清安借二
    十萬元，上開四十萬元之債務，應屬被上訴人於婚姻關係中所負之債務，被上訴
    人所有財產為三百三十二萬七千一百七十元，負債為三百三十四萬元，二者相互
    折扺後，並無剩餘財產，上訴人之請求，顯無理由等語置辯。於本院聲明：上訴
    駁回。
三、兩造不爭執事項：（一）兩造於七十三年六月二十七日結婚，未約定夫妻財產制
    ，嗣於八十九年十月十三日協議離婚。（二）兩造於離婚時，有簽立系爭離婚協
    議書。（三）系爭五筆土地依九十一年度公告現值計算，其價值共計三百三十二
    萬七千一百七十元。
四、兩造爭執事項：於離婚協議時，兩造就財產之分配是否已達成協議，上訴人能否
    再對被上訴人主張本件剩餘財產分配請求權？茲就此爭執點分述如下：
    依系爭離婚協議書第三條記載：「雙方（指兩造）各自保有名下財產，於婚姻關
    係中如有負債，依各個發生事實，各自清償處理。」，所謂「各自保有名下財產
    」及「負債各自清償處理」之真意，依證人即兩造離婚之見證人葉天助及謝秀於
    原審結證稱：「當初是兩造到我們那邊去協議離婚，當時他們有說『債務各自負
    擔』，所有財產到此『結算』。．．．」等語（見原審卷第四三、四四頁），足
    見兩造就離婚後之財產已結算清楚，並就財產分配方式達成協議，意即上訴人已
    拋棄對被上訴人之剩餘財產分配請求權，縱被上訴人有剩餘財產，上訴人亦不得
    再對被上訴人主張剩餘財產之分配，故上訴人主張系爭離婚協議書中並未記載「
    兩造除前開權利外其餘之權利均拋棄」，足見其尚未拋棄剩餘財產之分配請求權
    云云，不足採信；被上訴人主張兩造於離婚時，就財產之分配已達成協議，且上
    訴人已拋棄剩餘財產之分配請求權等情，尚堪採信。是上訴人既已拋棄對被上訴
    人之剩餘財產分配請求權，其自不得再請求被上訴人給付剩餘財產之二分之一。
五、綜上所述，上訴人已拋棄對被上訴人之剩餘財產分配請求權，故其依民法第一千
    零三十條之一之規定請求被上訴人給付六十六萬三千五百八十五元，及自九十一
    年十一月十三日起至清償日止，按週年利率百分之五計算之利息，為無理由，不
    應准許。原審為上訴人敗訴之判決，及駁回其假執行之聲請，並無不合。上訴意
    旨指摘原判決不當，求予廢棄改判，為無理由，應予駁回。
六、本件事證已臻明確，兩造其餘攻擊防禦方法，於判決結果均不生影響，故不再一
    一論述，併此敘明。
七、據上論結，本件上訴為無理由，依民事訴訟法第四百四十九條第一項、第七十八
    條，判決如主文。
中      華      民      國    九十二    年      九      月    三十      日
                                        民事第三庭
~B1審判長法官  張國彬
~B2      法官  徐文祥
~B3      法官  鄭月霞
正本係照原本作成。
不得上訴。
中      華      民      國    九十二    年      九      月    三十      日
~B法院書記官  魏文常


司法院資訊處製作；財團法人民間司法改革基金會備份。
